【裁判字號】    95,交易緝,12
【裁判日期】    950627
【裁判案由】    公共危險等
【裁判全文】
臺灣臺中地方法院刑事判決  95年度交易緝字第12號
公  訴  人  臺灣臺中地方法院檢察署檢察官
被      告  丙○○
上列被告因公共危險等案件，經檢察官提起公訴（九十四年度偵
字第四四六二號），被告於本院受命法官行準備程序時，對於犯
罪事實為有罪之陳述，經本院合議庭裁定適用簡式審判程序，判
決如下：
    主    文
丙○○駕駛動力交通工具肇事，致人受傷而逃逸，處有期徒刑捌
月。緩刑貳年，緩刑期內付保護管束。
    犯罪事實
一、丙○○於民國九十四年一月一日下午四時許，駕駛車牌號碼
    ＣＫ－九三二八號自小客車，沿臺中巿自由路由中山路往成
    功路方向行駛，行經自由路與中正路交岔路口時，原應注意
    遵守道路交通標誌、標線、號誌之指示，並應注意車前狀況
    ，隨時採取必要之安全措施，而依當時情形，又無不能注意
    之情事，竟疏未注意及此，遂於行至上揭交岔路口時，違規
    左轉中正路，致其所駕駛上揭自用小客車車頭撞擊對向直行
    之由甲○○所騎乘、後載乙○○車號ＰＵ六－八六一號重型
    機車左側，使甲○○、乙○○二人人、車倒地，甲○○因而
    受有左臂、右膝、左膝、右手瘀傷及左肘擦傷等傷害；乙○○因而受有左膝挫傷、擦傷、左足、左肘及右膝瘀傷等傷害
    （甲○○、乙○○二人傷害部分業經撤回告訴，另為不受理
    判決）。丙○○於肇事致甲○○、乙○○受傷，未為必要之
    救護措施，反而駕駛上開自小客車離開現場。嗣經路人林文
    晶目擊記下肇事車輛車號報警循線查獲。
二、案經被害人甲○○、乙○○訴由臺中巿警察局第一分局報告
    臺灣臺中地方法院檢察署檢察官偵查起訴。
    理    由
一、上揭肇事逃逸之犯罪事實，已據被告丙○○於檢察官偵查時
    及本院審理中供認不諱，核與告訴人甲○○、乙○○指訴、
    證人林文晶於偵查中證述之情節相符，並有道路交通事故調
    查報告表、現場圖、現場照片、車籍作業系統查詢認可資料
    及私立澄清醫院診斷證明書二紙附卷可稽。按汽車駕駛人駕
    駛汽車肇事致人受傷或死亡，應即採取救護或其他必要措施
    ，並向警察機關報告，不得駛離或逃逸，道路交通管理處罰
    條例第六十二條第一項定有明文。又因道路交通事故之發生
    ，常非於己之鄰親家里，時有告救不能情事，乃科以肇事者
    須即採取救護或其他必要措施，並應向警察機關報告之法定
    義務，以防因就醫延誤致生無謂傷亡，並俾得通知傷亡者家
    屬到場，以明責任，是凡肇事人於行車肇事致人受傷或死亡
    ，未即採取救護或其他必要措施，並向警察機關報告，即駕
    車逃逸者，均應依該規定處罰，至其嗣後是否受刑事訴追及
    已否與被害人達成民事和解，賠償損失，對其應受處罰乙節
    ，並不生影響。職是之故，汽車駕駛人駕駛汽車肇事，不論
    其責任之歸屬為何，即有義務留在肇事現場，採取救護或其
    他必要措施，並向警察機關報告，以維護他人之生命與其他
    用路人之交通安全。其立法目的，既係促使駕駛人於肇事致
    死傷後，能對被害人即時救護，報告警察機關，以減少死傷
    ，是該罪之成立祇以行為人有駕駛動力交通工具肇事，致人
    死傷而逃逸之事實為已足，至行為人之肇事有否過失，則非
    所問（最高法院九十二年度臺上字第四四六八號刑事判決參
    照）。本件被告駕駛車輛撞擊被害人甲○○、乙○○二人，
    致其人車倒地，而機車之防護力與汽車相去甚遠，機車倒地
    時，機車騎士身體因與地面及機車車身摩擦及撞擊，因防護
    力不足，往往非死即傷，此為一般人所周知，而本件被告既
    知被害人甲○○、乙○○二人騎乘機車在遭其撞及後人車倒
    地，應對被害人甲○○、乙○○當場受有傷害已有認識，其
    竟未採取救護或其他必要措施，並向警察機關報告，即竟行
    駕車離去嗣經警循線查獲，其肇事逃逸已甚灼然，被告於本
    院中之自白，應與事實相符。本件事證明確，是被告肇事逃
    逸之犯行，堪以認定。
二、核被告丙○○所為，係犯刑法第一百八十五條之四之駕駛動
    力交通工具肇事致人受傷而逃逸罪。被告所犯上開駕車肇事
    致人傷害逃逸罪名既經立法者置於刑法公共危險罪章之列，
    顯見其偏重於社會公共安全法益之保護，而與重在保護個人
    生命、身體安全之遺棄罪迥然有別（最高法院九十三年度臺
    上字第六五一三號刑事判決同此見解），自不能以受傷人數
    之多寡計算罪數。是以被告縱令駕車肇事導致被害人二人成
    傷，且未經救援即擅自逃逸，就該罪名部分其所侵害者仍屬
    單一社會法益，尚無依刑法第五十五條論以一行為觸犯數罪
    名之想像競合裁判上一罪關係可言，附此敘明。爰審酌被告
    肇事後更棄被害人於不顧，其罪行甚重，惟念其犯罪後業與
    被害人甲○○、乙○○達成和解，被害人表示不願追究，取
    得被害人諒解，犯罪後態度尚稱良好等一切情狀，從輕量處
    如主文所示之刑。又查被告前未曾受有期徒刑以上刑之宣告
    ，有臺灣高等法院被告全國前案紀錄表及臺灣臺中地方法院
    檢察署刑案資料查註紀錄表在卷可按。被告因一時失慮致犯
    本罪，其經此偵審教訓，當知謹慎而無再犯之虞，本院認所
    宣告之刑，以暫不執行為宜，爰併宣告緩刑二年，以勵自新
    。惟本院認被告有肇事逃逸情形，於審理中復經通緝到案，
    守法觀念尚有不足，為免其再未經思慮而犯罪，應由觀護人
    以專業知識輔導其品德，希其改過遷善，爰併予宣告緩刑期
    內付保護管束。
據上論斷，應依刑事訴訟法第二百七十三條之一第一項、第二百
九十九條第一項前段，刑法第一百八十五條之四、第七十四條第
一款、第九十三條第一項，判決如主文。
本案經檢察官李斌到庭執行職務。
中    華    民    國    95    年    6     月    27    日
                  交通法庭  法  官  張清洲
以上正本證明與原本無異。
如不服本判決，應於送達後十日內向本院提出上訴狀（須附繕本
），上訴於臺灣高等法院臺中分院。
                            書記官  沈筱玲
中    華    民    國    95    年    6     月    27    日
附錄論罪科刑法條
刑法第一百八十五條之四：
駕駛動力交通工具肇事，致人死傷而逃逸者，處六月以上五年以
下有期徒刑。


司法院資訊處製作；財團法人民間司法改革基金會備份。
